【裁判字號】    89,訴,397
【裁判日期】    891016
【裁判案由】    偽造文書等
【裁判全文】
臺灣基隆地方法院刑事判決                            八十九年訴字第三九七號
    公  訴  人  臺灣基隆地方法院檢察署檢察官
    被      告  甲○○
右列被告因偽造文書等案件，經檢察官提起公訴（八十八年度偵字第五０九九號），
本院判決如左：
    主  文
甲○○共同連續行使偽造私文書，足以生損害於公眾及他人，處有期徒刑伍月。
變造之乙○○國民身分證上之甲○○相片壹張、偽造之「乙○○」印章壹枚及附表所
示偽造之「乙○○」簽名枚、印文陸枚均沒收。
    事  實
一、甲○○與陳秀月（本院另案審理中）及不詳姓名、年籍之綽號「蜘蛛」成年男子
    ，均意圖為自己不法之所有，並共同基於概括犯意之聯絡，於八十八年一月七日
    下午二時許齊聚在基隆市○○路「三姊妹」小吃店內，共同謀議趁陳秀月之夫乙
    ○○因案在監執行之機會，由甲○○假冒乙○○本人，以存摺遺失為由申請補發
    新存摺及變更提款密碼、留存印鑑後，詐領乙○○在基隆市○○路郵局（基隆郵
    局第十七支局）所設帳號00000000號帳戶內之存款。謀議既定，陳秀月
    當場提供乙○○之國民身分證予「蜘蛛」，甲○○則提供其本人之照片二張予「
    蜘蛛」，由「蜘蛛」至小吃店廁所內，將甲○○之照片換貼於乙○○之國民身分
    證上而變造「乙○○」之國民身分證，足以生損害於乙○○本人及主管機關對於
    身分證資料管理之正確性。同日下午四時許，黃朝富及「蜘蛛」共同持前開變造
    之「乙○○」國民身分證及「蜘蛛」未經乙○○同意，於不詳時地偽造之乙○○
    印章一枚，前往基隆市○○路郵局，由甲○○行使該變造之「乙○○」國民身分
    證向郵局承辦人員表示其係乙○○本人，並以存摺遺失為由，分別於「郵局儲金
    簿掛失止付申請書」、「郵政存簿儲金儲戶申請變更帳戶事項申請書」及「掛失
    補副帳戶新舊帳號表」上偽造乙○○之簽名、蓋用偽造之乙○○印章而偽造私文
    書，並持以行使由郵局承辦人員據以辦理補發新存摺及變更提款密碼、留存印鑑
    之手續，足以生損害於乙○○本人及郵政儲金資料管理之正確性。甲○○取得補
    發之新存摺後，當場在光二路郵局內，填寫日期均為八十八年一月八日、金額分
    別為新台幣（下同）十六萬元及五萬元之「郵政存簿儲金提款單」二張，並加蓋
    上開偽造之乙○○印章於其上而偽造私文書後，將偽造之郵政存簿儲金提款單二
    張及補發之新存摺一本交予「蜘蛛」，由「蜘蛛」於八十八年一月八日持以行使
    ，向基隆大武崙郵局（基隆郵局第二十六支局）詐領乙○○帳戶內之存款，郵局
    承辦人員因而陷於錯誤，據以支付二十一萬元現金予「蜘蛛」，足以生損害於乙
    ○○本人及郵政機關對於郵政儲金管理之正確性，得手後，「蜘蛛」並無償贈與
    約半公克重之第二級毒品安非他命公甲○○施用以為報酬。嗣因乙○○服刑完畢
    向郵局查詢結果，因而發覺上情。
二、案經基隆市警察局第一分局報請臺灣基隆地方法院檢察署檢察官偵查起訴。
    理  由
一、右揭事實，迭據被告甲○○於警訊、偵查及本院審理中坦承不諱，核與告訴人乙
    ○○之指述被害情節相符，並經共犯陳秀月於警訊及偵查中供述明確，復有告訴
    人乙○○之郵政存簿儲金立帳申請書、郵政存簿儲金儲戶更換印鑑密碼申請書、
    帳戶交易明細表各一紙及經被告偽造之郵政存簿儲金儲戶申請變更帳戶事項申請
    書、郵局儲金簿掛失止付申請書、掛失補副帳戶新舊帳號表各一紙、郵政存簿儲
    金提款單二紙在卷足資佐證，被告之自白核與積極事證相符，本件事證明確，被
    告犯行足堪認定。
二、核被告甲○○所為，係犯刑法第二百十六條、第二百十條之行使偽造私文書罪，
    第二百十六條、第二百十二條之行使變造特種文書罪，第三百三十九條第一項之
    詐欺取財罪。其偽造乙○○之印章、印文及簽名之行為，均為偽造私文書之階段
    行為，另偽造私文書及變造特種文書之低度行為，已分別為行使偽造私文書及行
    使變造特種文書之高度行為所吸收，均不另論罪。被告先後二次行使偽造私文書
    之犯行（即行使偽造私文書以申請補發新存摺及行使偽造私文書以詐領存款部分
    ），其時間緊接，所犯罪名及構成要件均相同，為連續犯，應依刑法第五十六條
    之規定以一行使偽造私文書罪論。被告所犯上開三罪間，有方法結果之牽連關係
    ，為牽連犯，應依刑法第五十五條之規定從一最重之行使偽造私文書罪處斷。被
    告與陳秀月及「蜘蛛」間就本件犯罪有犯意聯絡及行為分擔，均為共同正犯。爰
    審酌被告因貪圖小利而行使偽造私文書，詐領告訴人乙○○之郵政儲金存款二十
    一萬元，犯罪所生危害非輕，犯罪後迄今尚未能賠償告訴人所受之損害及其犯罪
    後態度等一切情狀，量處如主文第一項所示之刑。偽造之「乙○○」印章一枚雖
    未扣案，惟查無證據證明該印章業已滅失，仍應依刑法第二百十九條之規定併予
    宣告沒收；另如附表所示偽造之「乙○○」簽名及印文均應依刑法第二百十九條
    之規定併予宣告沒收；又變造之乙○○國民身分證上之甲○○相片一張，係被告
    所有供犯罪所用之物，雖未扣案，但亦無證據證明業已滅失，應依刑法第三十八
    條第一項第二款之規定併予宣告沒收。
據上論斷，應依刑事訴訟法第二百九十九條第一項前段，刑法第二十八條、第五十六
條、第二百十條、第二百十二條、第二百十六條、第三百三十九條第一項、第二百十
九條、第三十八條第一項第二款、第五十五條，罰金罰鍰提高標準條例第一條，判決
如主文。
本案經檢察官周啟勇到庭執行職務。
中      華      民      國    八十九    年      十      月     十六     日
                                臺灣基隆地方法院刑事第三庭
                                        法      官  蔡佳玲
右正本證明與原本無異。
對於本件判決如有不服，應於收受送達後十日內，向本院提出上訴書狀，上訴於臺灣
高等法院，並按他造當事人之人數附具繕本。
                                        書  記  官  湯惠芳
中      華      民      國    八十九    年      十      月     二十     日
附錄論罪法條
刑法第二百十條：
偽造、變造私文書，足以生損害於公眾或他人者，處五年以下有期徒刑。
刑法第二百十二條：
偽造、變造護照、旅券、免許證、特許證及關於品行、能力、服務或其他相類之證書
、介紹書，足以生損害於公眾或他人者，處一年以下有期徒刑，拘役或三百元以下罰
金。
刑法第二百十六條：
行使第二百十條至第二百十五條之文書者，依偽造、變造文書或登載不實事項或使登
載不實事項之規定處斷。
刑法第三百三十九條：
意圖為自己或第三人不法之所有，以詐術使人將本人或第三人之物交付者，處五年以
下有期徒刑、拘役或科或併科一千元以下罰金。
以前項方法得財產上不法之利益或使第三人得之者亦同。
前二項之未遂犯罰之。
附表：
┌──┬───────────────┬─────────────────┐
│編號│文      書        名        稱│應      沒      收      物      品│
├──┼───────────────┼─────────────────┤
│一、│八十八年一月七日基隆光二路郵局│偽造之乙○○簽名壹枚、乙○○印文貳│
│    │郵政存簿儲金儲戶申請變更帳戶事│枚。                              │
│    │項申請書。                    │                                  │
├──┼───────────────┼─────────────────┤
│二、│八十八年一月七日基隆光二路郵局│偽造之乙○○簽名壹枚、乙○○印文壹│
│    │郵局儲金簿掛失止付申請書。    │枚。                              │
│    │（登記掛失止付號碼八八字第八號│                                  │
│    │）                            │                                  │
├──┼───────────────┼─────────────────┤
│三、│八十八年一月七日基隆光二路郵局│偽造之乙○○簽名壹枚、乙○○印文壹│
│    │掛失補副帳戶新舊帳號表。      │枚。                              │
├──┼───────────────┼─────────────────┤
│四、│八十八年一月八日提款金額十六萬│偽造之乙○○印文壹枚。            │
│    │元之郵政存簿儲金提款單。      │                                  │
├──┼───────────────┼─────────────────┤
│五、│八十八年一月八日提款金額五萬元│偽造之乙○○印文壹枚。            │
│    │之郵政存簿儲金提款單。        │                                  │
└──┴───────────────┴─────────────────┘


司法院資訊處製作；財團法人民間司法改革基金會備份。
